臺灣彰化地方法院刑事判決　　　　　　　94年度易緝字第24號
公　訴　人　臺灣彰化地方法院檢察署檢察官
被　　　告　甲○○　男　51歲.
　　　　　　　　　　住臺中市○.
上列被告因偽造文書，經檢察官提起公訴（九十年度偵字第二八
五號），被告於本院行準備程序時，就被訴事實為有罪之陳述，
經審判長告知被告簡式審判程序之旨，並聽取公訴人及被告之意
見後，本院合議庭認有刑事訴訟法第二百七十三條之一第一項之
情形，裁定改由受命法官獨任行簡式審判程序，判決如下：
    主  文
甲○○共同明知為不實之事項，而使公務員登載於職務上所掌之
公文書，足以生損害於公眾及他人，處有期徒刑捌月。
    犯 罪 事 實 及 理 由
一、本件犯罪事實為：緣甲○○係林建山、林建宏、林逸琮（業
    經臺灣高等法院臺中分院以九十二年度上易字第七二號判決
    均判處有期徒刑四月，緩刑二年確定）之叔父，其曾向乙○
    ○借貸款項未按期清償，經二人分別於民國（下同）八十九
    年十月十二日及同年十二月十二日二次會算債務，甲○○共
    積欠乙○○新台幣（下同）二百二十二萬六千六百十五元，
    甲○○並開立本票八張予乙○○收執。詎甲○○為圖避免乙
    ○○追償債務，竟與林建山、林建宏、林逸琮共謀以偽造高
    額不實假債權，並以其所有之財產設定最高限額抵押權之方
    式規避乙○○之追償，渠等基於使公務員登載不實之犯意聯
    絡，先於八十九年十二月十三日，由甲○○簽發以其為發票
    人、八十九年十二月十三日為發票日、林建山、林建宏、林
    逸琮等三人為受款人、金額分別為一千一百萬元、一千二百
    萬元、一千三百萬元之本票共三紙交予林建山、林建宏、林
    逸琮收執，並於同日由甲○○持雙方通謀而虛偽訂立之抵押
    權設定契約書等文件，至彰化縣彰化地政事務所，以甲○○
    為債務人，林建山、林建宏、林逸琮三人為權利人，將甲○
    ○所有坐落於彰化縣彰化市○○段柴坑小段五一二、五一三
    、五一四、五一五、五一六、一００二地號土地為擔保標的
    ，申請設定抵押權登記，使不知情之地政業務承辦人員依其
    申請於八十九年十二月十五日，將上開土地設定登記以林建
    山、林建宏、林逸琮三人為最高限額三千六百萬元之抵押權
    人之不實事項，登載於職務上所掌之土地登記簿，足以生損
    害於彰化縣彰化地政事務所對土地登記管理之正確性及債權
    人乙○○債權滿足之利益。
二、前開犯罪事實有以下證據可資證明：（1）被告甲○○於本
    院行準備程序與審理時之自白；（2）證人乙○○、吳碧雲
    於本院審理時之證述；（3）被告甲○○所開立發票日均為
    八十九年十二月十三日、受款人分別林建山、林建宏、林逸
    琮、金額分別為一千一百萬元、一千二百萬元、一千三百萬
    元之本票共三紙、彰化縣彰化市○○段柴坑小段五一二、五
    一三、五一四、五一五、五一六、一００二地號土地之土地
    登記簿謄本各一份、彰化縣彰化地政事務所於九十一年五月
    二十四日以彰地字第０九一０００六二三六０號函函附之上
    開土地設定抵押權登記申請書影本及相關資料；（4）彰化
    縣彰化市第五信用合作社九十年五月二十八日（九０）彰五
    信合社字第五五二號函及所函附之放款對帳單、他項權利證
    明書、土地建築改良物抵押權設定契約書、土地建築改良物
    抵押權他項權利移轉變更契約書、申請書、貸款授信約定書
    、連帶保證書、本票、借據、放款支出傳票、收入傳票等件
    ；（5）林錦田、林進發於彰化五信；林錦田於彰化市農會
    ；甲○○、林進發、林明輝於彰化一信之貸款放款紀錄、繳
     息與還款紀錄；（6）彰化縣彰化地政事務所於九十一年五
     月二十四日以彰地字第０九一０００六二三六０號函函附
     之土地登記簿影本四份；（7）被告甲○○簽發予乙○○之
     本票八張在卷足憑及本院八十九年度裁全字第三五五三號
     假扣押卷可資佐證，堪認被告於本院行準備程序與審理時
     之自白應與事實相符，洵堪採信，其於偵查中否認有何使
     公務員登載不實之犯行，純係事後卸責之詞，不足採信。
     從而，本件事證已臻明確，被告上開犯行堪予認定。
三、核被告甲○○所為，係犯刑法第二百十四條之使公務員登載
    不實罪。被告與林建山、林建宏、林逸琮三人間，就上開犯
    行，有犯意聯絡與行為分擔，為共同正犯。爰審酌被告不思
    努力償還告訴人債務，反為免其土地遭告訴人追償，而虛偽
    設定最高限額抵押權予共同被告林建山、林建宏及林逸琮，
    足生損害於地政機關對土地管理之正確性及影響告訴人債權
    之滿足，惡性非輕，暨考量其迄今未與告訴人達成民事和解
    ，且係經通緝到案，犯後態度不佳，及其素行、生活狀況、
    智識程度等一切情狀，量處如主文所示之刑，以示懲儆。
四、應依刑事訴訟法第二百七十三條之一第一項、第二百九十九
    條第一項前段、第三百十條之二、第四百五十四條第一項，
    刑法第二十八條、第二百十四條，罰金罰鍰提高標準條例第
    一條前段，判決如主文。
五、如不服本判決，得於判決書送達之翌日起十日內，以書狀敘
    述理由（須附繕本），向本院提出上訴。
中　　華　　民　　國　　94　　年　　7 　　月　　19　　日
                  刑事第一庭          法  官 簡璽容
以上正本證明與原本無異。
如不服本判決，應於判決送達後十日內向本院提出上訴狀 (須附
繕本 )。
告訴人或被害人對於判決如有不服具備理由請求檢察官上訴者，
其上訴期間之計算係以檢察官收受判決正本之日期為準。
中　　華　　民　　國　　94　　年　　7　　 月　　19　　日
                                      書記官 王惠嬌
中華民國刑法第214條
(使公務員登載不實罪)
明知為不實之事項，而使公務員登載於職務上所掌之公文書，足
以生損害於公眾或他人者，處3年以下有期徒刑、拘役或500元以
下罰金。
